---
title: "Qualitative Analysis"
author: "Flavio Lozano Isla"
format:
  html:
    toc: true
    toc-expand: true
    toc-depth: 4
    toc-location: left
    number-sections: true
    self-contained: true
    code-fold: true
    output-file: "ESM_1"
editor_options: 
  chunk_output_type: console
execute: 
  warning: false
  message: false
  echo: true
---

# Referencias

https://husson.r-universe.dev/FactoMineR

# Setup

```{r}
source("https://inkaverse.com/setup.r")
```

# Importar datos

```{r}
data(wine)
```

Base datos con 21 filas (el número de vinos) y 31 columnas: la primera columna corresponde a la etiqueta de origen, la segunda columna corresponde al tipo de suelo y las restantes corresponden a descriptores sensoriales.

# Principal Component Analysis (PCA)

```{r}
pca <- wine %>% 
  PCA(scale.unit = TRUE, quali.sup = 1:2, graph = F)

var <- plot(pca, choix = "var", cex = 0.5)

ind <- plot(pca, choix = "ind", cex = 0.7
         , habillage = 2
         , label = "ind"
         )

grid_pca <- list(var, ind) %>% 
  plot_grid(plotlist = ., ncol = 2, labels = "auto")

grid_pca
```

# Multiple Factor Analysis (MFA)

```{r}
grn <- c(2,5,3,10,9,2)
sum(gr)
grc <- c("orig","olf","vis","olfag","gust","ens")

mfa <- wine %>% 
  MFA(group = grn
     , type = c("n",rep("s",5))
     , name.group = grc
     , num.group.sup = c(1,6)
     , graph = F)

plotellipses(mfa)

var <- plot(mfa, choix = "var", cex = 0.5)
ind <- plot(mfa, choix = "ind"
            , cex = 0.7
            , habillage = 2)

grid_mfa <- list(var, ind) %>% 
  plot_grid(plotlist = ., ncol = 2, labels = "auto")

grid_mfa
```
 
# Multiple Correspondence Analysis (MCA)

```{r}
mca <- wine %>% 
  MCA(quanti.sup = 3:ncol(.), graph = F)

plot(mca)
var <- plot(mca, choix = "var", cex = 0.5)
plot(mca, habillage = "quali") 
ind <- plot(mca,invisible=c("ind")
     , habillage = "quali")

grid_mca <- list(var, ind) %>% 
  plot_grid(plotlist = ., ncol = 2, labels = "auto")

grid_mca
```

# grid plots

```{r}
grid <- list(grid_pca, grid_mfa, grid_mca) %>% 
  plot_grid(plotlist = ., nrow = 3)

grid %>% 
  ggsave(plot = ., "factomethods.jpg"
         , units = "cm", height = 30, width = 30)
```

