---
title: "Equilibrio Hardy-Weinberg"
author: "Flavio Lozano-Isla"
format:
  html:
    toc: true
    toc-location: left
    number-sections: true
    self-contained: true
editor_options: 
  chunk_output_type: console
execute:
  echo: false
  warning: false
---

```{r}
#| label: setup
#| include: false

source("https://inkaverse.com/docs.r")
knitr::opts_chunk$set(echo = T)

cran <- c("HardyWeinberg")

suppressPackageStartupMessages({
  for (pkgs in cran) { 
    if( !require(pkgs, character.only = T) ) {
      install.packages(pkgs)
      library(pkgs, character.only = T)
    } 
  }
remove(cran, pkgs)
})
```

# Equilibrio Hardy-Weinberg

El principio de Hardy-Weinberg establece que las frecuencias alélicas y genotípicas de una población permanecerán constantes de generación en generación en ausencia de influencias evolutivas.

Frecuencias alélicas: $p + q = 1$

Frecuencias genotípicas: $p^2 + 2pq + q^2 = 1$

```{r}
#| eval: false

browseURL("https://cran.r-project.org/web/packages/HardyWeinberg/index.html")
browseURL("https://cran.r-project.org/web/packages/HardyWeinberg/vignettes/HardyWeinberg.pdf")
browseURL("https://www.jstatsoft.org/article/view/v064i03")
```

En ausencia de cualquier fuerza evolutiva, las frecuencias genotípicas medidas deberían ser iguales a las frecuencias genotípicas idealizadas predichas por el principio de Hardy-Weinberg.

```{r}
# browseURL("https://lozanoisla.com/lectures/files/hw.jfif")
knitr::include_graphics("https://lozanoisla.com/lectures/files/hw.jfif")
```

# Datos por frecuencia

Muestra de 1000 individuos genotipados para el locus del grupo sanguíneo MN descrito por Hedrick (2005). Almacenamos los recuentos genotípicos (298, 489 y 213 para MM, MN y NN respectivamente).

# Hipotesis

- H~0~: El locus esta en equilibrio de Hardy-Weinberg
- H~1~: El locus *NO* esta en equilibrio de Hardy-Weinberg

## Hardy-Weinberg equilibrium: classical tests 

```{r}
alles <- c(MM = 298, MN = 489, NN = 213)
HW.test <- HWChisq(X = alles, verbose = TRUE)
```

Esto muestra que la estadística X^2^ tiene un valor de 0.179 y que el valor p correspondiente para la prueba es **0.672**.

Tomando un nivel de significancia de α = 0.05, **NO** rechazamos la H~0~. El locus MN esta en HWE.

```{r}
HW.test
```

`HW.test` es una lista que contiene los resultados de la prueba:

- χ^2^-statistic
- p-value of the test
- La mitad de la desviación de HWE (D) para el heterocigoto
  - $D = 1/2(f_{AB}-e_{AB})$ 
- La frecuencia alélica (p) de M

## HW using test de Fisher

La prueba exacta de Fisher para HWE se puede realizar usando la rutina `fisher.test` del paquete` stats`.

```{r}
allesm <- matrix(c(alles[1], alles[2]/2, alles[2]/2, alles[3])
                 , ncol = 2)
colnames(allesm) <- c("M", "N")
rownames(allesm) <- c("M", "N")
print(allesm)

fisher.test(x = allesm, alternative = "two.sided")
```

La prueba exacta de Fisher lleva a la misma conclusión, no rechazamos HWE (p = 0.655).

# Datos con marcadores

## Mourant 

Los recuentos de genotipos para el locus del grupo sanguíneo MN para 216 muestras de diferentes poblaciones humanas. Este conjunto de datos fue recopilado por Mourant, Kopeć y Domaniewska-Sobczak (1976)

```{r}
data(Mourant, package = "HardyWeinberg")
```

### Ternary plot

```{r}
Mourant %>% 
  select(MM:NN) %>%
  HWTernaryPlot(markerlab = Mourant$Population)

str(Mourant)
```

Los recuentos de genotipos para el locus MN del grupo sanguíneo para 216 muestras de varias poblaciones humanas de diferente origen geográfico.

El gráfico muestra frecuencias alélicas relativamente más altas para el alelo N en las muestras de Oceanía, y frecuencias alélicas más bajas para este alelo en las muestras esquimales

## HapMapCHBChr1

Base de datos de 225 polimorfismos de un solo nucleótido (SNP) sin datos perdidos del cromosoma 1 para una muestra de 84 individuos de la población China Han de Pekín, compilada a partir de los conjuntos de datos disponibles públicamente del proyecto HapMap <http://hapmap.ncbi.nlm.nih.gov/>.

```{r}
data("HapMapCHBChr1", package = "HardyWeinberg")
```

### Ternary plot

```{r}
dx <- HapMapCHBChr1 %>% 
  as.data.frame() %>%
  mutate(snpn = row_number())

dx %>% dplyr::select(AA:BB) %>% 
  HWTernaryPlot(markerlab = dx$snpn)

dx %>% 
  filter(snpn == "195")
```

- Los puntos rojos son los marcadores que NO esta en HWE

# Video sobre evolución

{{< video https://youtu.be/WF5WHEnwNA4 >}}

# Plot grid

```{r}
library(dplyr)
library(cowplot)

p1 <- ~{
Mourant %>% 
  select(MM:NN) %>%
  HWTernaryPlot(markerlab = Mourant$Population)
}

p2 <- ~{
HapMapCHBChr1 %>% 
  HWTernaryPlot()
}

list(p1, p2) %>% 
  plot_grid(plotlist = .
            , nrow = 1
            , labels = "AUTO"
            ) %>% 
  ggsave2("figures/evolution.jpg", plot = .
          , width = 20, height = 10, units = "cm")
```


