---
title: "RAINBOWR: genome-wide association studies (GWAS)"
author: "Flavio Lozano-Isla"
format:
  html:
    toc: true
    toc-location: left
    number-sections: true
    self-contained: true
editor_options: 
  chunk_output_type: console
execute:
  echo: false
  warning: false
---

```{r setup}

#| include=FALSE

source("https://inkaverse.com/docs.r")
knitr::opts_chunk$set(echo = T)

cran <- c("RAINBOWR", "BiocManager")
suppressPackageStartupMessages({
  for (pkg in cran) { 
    if( !require(pkg, character.only = T) ) {
      install.packages(pkg)
      library(pkg, character.only = T)
    } 
  }
})
remove(cran, pkg)

# BiocManager::install("ggtree")

```

# Info

```{r, eval=FALSE, echo=TRUE}
browseURL("https://journals.plos.org/ploscompbiol/article?id=10.1371/journal.pcbi.1007663")
browseURL("https://cran.r-project.org/web/packages/RAINBOWR/vignettes/RAINBOWR.html")
```

# Base de datos

```{r}
data("Rice_Zhao_etal")
# ?Rice_Zhao_etal

phenotype <- Rice_Zhao_etal$pheno
geno_score <- Rice_Zhao_etal$genoScore
geno_map <- Rice_Zhao_etal$genoMap
```

## Datos fenotipicos

```{r}
web_table(phenotype)
# str(phenotype)
```

# Trait selection

```{r}
names(phenotype)

trait <- "Amylose.content"

phenodata <- phenotype %>% 
  select({{trait}})
```

# Clean data

- Remover SNPs with MAF <= 0.05

```{r}
maf.cut.res <- t(geno_score) %>% 
  MAF.cut(x.0 = .
          , map.0 = geno_map)

geno.mat <- maf.cut.res$x
geno.map <- maf.cut.res$map
```

# Matriz de relaciones genómicas (GRM)

```{r}
k.a <- calcGRM(genoMat = geno.mat)
```

# Formato para GWS

```{r}
modify.data.res <- modify.data(pheno.mat = phenodata
                               , geno.mat = geno.mat
                               , map = geno.map
                               , return.ZETA = TRUE
                               , return.GWAS.format = TRUE
                               )

GWAS.pheno <- modify.data.res$pheno.GWAS
GWAS.geno <- modify.data.res$geno.GWAS
GWAS.ZETA <- modify.data.res$ZETA
```

# GWAS

## Single-SNP GWAS

```{r}
rgwas.single <- RGWAS.normal(pheno = GWAS.pheno
                             , geno = GWAS.geno
                             , ZETA = GWAS.ZETA
                             , plot.qq = FALSE
                             , plot.Manhattan = FALSE
                             , n.PC = 0
                             , P3D = TRUE
                             , count = FALSE
                             , method.thres = "Bonferroni"
                             )

manhattan(rgwas.single$D)
qq(rgwas.single$D[, 4])
```

# Plot grid

```{r, eval=FALSE}
library(dplyr)
library(cowplot)

p1 <- ~{
  par(
    mar = c(3, 3, 1, 1), 
    mgp = c(2, 1, 0)
  )
manhattan(rgwas.single$D)
}

list(p1) %>% 
  plot_grid(plotlist = .
            , labels = "AUTO"
            ) %>% 
  ggsave2("figures/sex-heredity.png", plot = .
          , width = 20, height = 10, units = "cm")
```

