---
title: "Quinua: mutaciones en el fitomejoramiento"
author: "Flavio Lozano-Isla"
format:
  html:
    toc: true
    toc-location: left
    number-sections: true
    self-contained: true
editor_options: 
  chunk_output_type: console
execute:
  echo: false
  warning: false
---

```{r}
#| label: setup
#| include: false

source("https://inkaverse.com/docs.r")

cran <- c("tidyverse" # limpieza y manipulación de datos
          , "FactoMineR" # Análisis multivariado
          , "psych" # Análisis de correlación
          , "cowplot" # Exportar gráficos
          )

suppressPackageStartupMessages({
  for (pkgs in cran) { 
    if( !require(pkgs, character.only = T) ) {
      install.packages(pkgs)
      library(pkgs, character.only = T)
    } 
  }
remove(cran, pkgs)
})
```

# Base de datos

Revisar información del experimento.

```{r}
#| eval: false

browseURL("https://docs.google.com/spreadsheets/d/1hvDeEcqnfo0Nnlxi9DwLLTGsLLZbQq879mMadBK3MqU/edit#gid=1861229811")
```

```{r}
url <- "https://docs.google.com/spreadsheets/d/1hvDeEcqnfo0Nnlxi9DwLLTGsLLZbQq879mMadBK3MqU/edit#gid=1861229811"

dt <- gsheet2tbl(url) %>% 
  data.frame()

dt %>% web_table()
```

## Modelo estadistico

- ¿Qué modelo estadistico presenta la base de datos?
  
  $$y = genotipos + radiacion + genotipos*radiacion + error_{experimental}$$

## Estructura de los datos
  
Debo asegurarme que los factores deben estar como tal y las variables deben ser numéricas.

```{r}
str(dt)
```

- ´geno´ está cómo ´chr ~ carácter´ y ´radiation´ está cómo ´num ~ numerico´.
- Debemos transformarlos a factores

```{r}
fb <- dt %>% 
  mutate(rad = radiation) %>% 
  mutate(across(c(geno, radiation), as.factor))
str(fb)
```

Ahora, tanto ´geno´ y ´radiation´ ya son factores, podemos continuar con el análisis.

# Análisis de datos

## Correlación

```{r}
fb %>% 
  select(where(is.numeric)) %>%
  pairs.panels(hist.col="red"
             , pch = 21
             , method = "pearson"
             , stars = T
             , scale = T
             , lm = T
             ) 
```

> ¿Qué correlaciones encuentran en el gráfico que sean interesantes?
  
## Redimiento vs radiación

```{r}
av <- lm(rdto ~ geno + radiation + geno*radiation, fb)
anova(av)
```

- Por que la tabla de anova es incorrecta?

> ¿Tendra algún efecto la dósis de radiación con el rendimiento?

```{r}
av <- aov(rdto ~ radiation, fb)
anova(av)
```

> ¿Qué indica el análisis de variancia?
> ¿Existe diferencias entre las dósis de radiación en el rendimiento?
> ¿Que tratamiento de radiación fue mejor?
  
### Comparación de medias
  
```{r}
mc <- fb %>% 
  inti::mean_comparison(response = "rdto"
                        , model_factors = "radiation"
                        , comparison = "radiation")

fb %>% 
  plot_raw(x = "radiation", y = "rdto")
```

> ¿Existe diferencias entre los tratamiento de irradiciación?
> ¿Cuál fue el mejor tratamiento de irradiación?
  
### Gráfica
  
```{r}
mc$comparison %>% 
  plot_smr(x = "radiation"
           , y = "rdto"
           , sig = "sig"
           , error = "ste"
           )
```

> ¿Qué puedo concluir de la aplicación de irradiación en las semillas de quinua?
  
## Análisis multivariado
  
```{r}
mv <- fb %>% 
  column_to_rownames("geno") %>%
  PCA(X = .
      , scale.unit = T
      , quali.sup = 1
      , graph = F)
```

### Variables

```{r}
plot1 <- plot.PCA(mv
         , choix = "var"
         )

plot1
```

> ¿Qué variables estan correlacionadas positivamente?
> ¿Qué variables estan correlacionadas negativamente?
  
### Individuos
  
```{r}
plot2 <- plot.PCA(mv
         , choix = "ind"
         , habillage = 1
         , cex = 0.8
         , shadowtext = T
         , label = "ind"
         , autoLab = "yes"
         )

plot2
```

> ¿Qué nivel de radición tuvo mayor efecto en el rendimiento?
> ¿Qué líneas deberia selecionar para el registro de nueva variedades?

# Plot grid

```{r}
list(plot1, plot2) %>% 
  plot_grid(plotlist = ., ncol = 2, labels = "auto"
            , rel_widths = c(1, 2))
```


```{r}
#| eval: false

p1 <- ~{
  
fb %>% 
  select(where(is.numeric)) %>% 
  pairs.panels(hist.col="red"
             , pch = 21
             , method = "pearson"
             , stars = T
             , scale = F #<
             , lm = T
             ) 
}

p2 <- mc$comparison %>% 
  plot_smr(x = "radiation"
           , y = "rdto"
           , sig = "sig"
           , error = "ste"
           , ylab = "Rendimiento (Kg/Ha)"
           , ylimits = c(0, 3000, 500)
           )

row1 <- list(p1, p2) %>% 
  plot_grid(plotlist = .
            , nrow = 1
            , labels = "AUTO"
            , rel_widths = c(1.6, 1)
            )

row2 <- list(plot1, plot2) %>% 
  plot_grid(plotlist = .
            , nrow = 1
            , labels = c("C", "D")
            , rel_widths = c(1, 1.8)
            )

list(row1, row2) %>% 
  plot_grid(plotlist = .
            , nrow = 2
            ) %>% 
  ggsave2("figures/mutations.jpg", plot = .
          , width = 30, height = 30, units = "cm")
```

