---
title: "RStudioIA"
author: "Flavio Lozano-Isla"
format: html
editor_options: 
  chunk_output_type: console
---

# Instalar paquete

```{r}
#| eval: false

library(gander)
library(ollamar)
library(usethis)
```

# Ollama

> https://ollama.com/

1. Crearse una cuenta
2. Instalar ollama 
3. Selecionar un modelo para uso local/cloud

# Activar configuración de modelo

```{r}
ollamar::list_models()
ollamar::pull("deepseek-v3.1:671b-cloud")
ollamar::pull("gtp-oss:120b-cloud")
```

# Variable de entorno

```{r}
ollamar::list_models()
usethis::edit_r_profile()
```

> Incluir en el R profile:

`options(.gander_chat = ellmer::chat_ollama(model = "gpt-oss:120b-cloud"))`

# Configurar atajo de teclado

1. Tools > Modify Keyboard Shortcuts 
2. Buscar Gander
3. Configurar atajo: control+shift+G


# Evaluar performance

De la base de datos potato del paquete inti, hacer un PCA usando FactoMiner para las variables y los individuos para ver la relación de treat y geno.

## GTP

```{r}
library(inti)
library(FactoMineR)
library(factoextra)
library(dplyr)

# Variables to treat as supplementary qualitative
sup_qual <- c("treat","geno","bloque")

# PCA with supplementary qualitative variables
pca_res <- PCA(
  potato,
  quanti.sup = NULL,
  quali.sup = which(names(potato) %in% sup_qual),
  graph = FALSE
)

# Scree plot (eigenvalues)
fviz_eig(pca_res, addlabels = TRUE, title = "Variance explained")

# Individuals plot colored by treat
fviz_pca_ind(
  pca_res,
  habillage = "treat",
  addEllipses = TRUE,
  ellipse.type = "confidence",
  palette = "jco",
  title = "Individuals (colored by treat)"
)

# Variables factor map with contribution coloring
fviz_pca_var(
  pca_res,
  col.var = "contrib",
  gradient.cols = c("#00AFBB", "#E7B800", "#FC4E07"),
  repel = TRUE,
  title = "Variables (contributions)"
)


```

## Deepseek

```{r}
library(inti)
library(FactoMineR)
library(factoextra)
library(dplyr)

pca_res <- PCA(
  potato,
  quali.sup = c("treat","geno","bloque"),
  graph = FALSE
)

fviz_eig(pca_res)

fviz_pca_ind(
  pca_res,
  habillage = "treat",
  # addEllipses = TRUE,
  title = "PCA - Individuals by treat"
)

fviz_pca_ind(
  pca_res,
  habillage = "geno",
  # addEllipses = TRUE,
  title = "PCA - Individuals by geno"
)

fviz_pca_var(pca_res)

```


